【裁判字號】    90,訴,52
【裁判日期】    900426
【裁判案由】    殺人未遂等
【裁判全文】
臺灣嘉義地方法院刑事判決                              九十年度訴字第五二號
    公  訴  人  臺灣嘉義地方法院檢察署檢察官
    被      告  甲○○
    右  一  人
    公設辯護人  本院公設辯護人丙○○
    被      告  乙○○
右列被告因殺人未遂等案件，經檢察官提起公訴（八十九年度偵字第七三九０號），
本院判決如左：
    主  文
甲○○殺人未遂，累犯，處有期徒刑伍年貳月。扣案之菜刀壹把，沒收之。
乙○○被訴傷害部分公訴不受理。
    事  實
一、甲○○於民國八十三年十月間因犯傷害案件，經臺灣嘉義地方法院於同年十一月
    十日判處有期徒刑六月，如易科罰金，以三百元折算一日確定，而其因同一事實
    為臺灣嘉義地方法院治安法庭，於八十四年九月二十九日依檢肅流氓條例規定裁
    定交付感訓處分，於臺灣東成技能訓練所執行，並於八十六年七月二十一日免予
    執行出所，詎其仍不知悔改，於八十九年十二月二十七日上午十一時三十分許，
    在嘉義縣水上鄉忠和村一鄰檳榔樹角一之七九號前，酒後與鄰居乙○○發生口角
    ，詎乙○○竟基於傷害之犯意，持乙把長柄鐮刀揮砍甲○○之前額部，致甲○○
    受有右側前額五乘零點五乘零點五公分淺部傷口之傷害（傷害部分業據甲○○撤
    回告訴），甲○○為乙○○砍傷後，遂憤而基於殺人之犯意，持乙把菜刀往乙○
    ○之背部、頭部、臉部、手部等身體要害連續揮砍多刀，造成乙○○受有後枕部
    頭顱開放性銳器傷長十五公分二處，深及腦部，頭骨破裂，腦膜裂傷，腦挫傷內
    出血及右耳一點五乘零點二乘零點二公分裂傷一處、右臉頰三點五乘零點七乘零
    點三公分裂傷一處、右背四點八公分乘零點七乘零點二公分裂傷一處、右手第二
    指背面伸肌斷裂、右手第三指近端指骨截指、右手第四指遠端指骨截指之傷害，
    乙○○因恐遭甲○○砍死，遂迅跑回其位於水上鄉忠和村一鄰檳榔樹角一之七七
    號住處後，將門反鎖以防甲○○追殺，其並因失血過多而倒臥在地，生命垂危，
    嗣經鄰居鄧金發、賴永成、林慶吉等人發現後報警處理並將乙○○、甲○○送醫
    救治，乙○○始倖免於難，警方並扣得乙○○所有供犯罪所用之長柄鐮刀乙把，
    及甲○○所有供犯罪所用之菜刀乙把。
二、案經乙○○訴由嘉義縣警察局水上分局報請臺灣嘉義地方法院檢察署檢察官偵查
    起訴。
    理  由
一、訊據被告甲○○對其於右揭時、地持上開扣案之菜刀砍傷被告乙○○，使之受有
    上開傷勢之事實，供承不諱，核與告訴人乙○○指訴與證人賴永成、鄧金發、林
    慶吉證述之情節相符，復有仁友醫院和睦分院（下簡稱仁友醫院）診斷證明書一
    份附於偵查卷（見第二二頁）及現場照片十四張附於警卷可稽。惟被告甲○○辯
    稱：其並無殺害被告乙○○之犯意，且其於仁友醫院測得酒精濃度為76.79mg/dl
    ，其對外界事物之知覺、理會及判斷作用已較一般人減退，為精神耗弱之人云云
    。惟查：
  （一）被告甲○○係手持菜刀連續砍殺告訴人乙○○多刀，造成告訴人乙○○受有
        後枕部頭顱開放性銳器傷長十五公分二處，深及腦部，頭骨破裂，腦膜裂傷
        ，腦挫傷內出血及右耳一點五×０‧二×０‧二公分裂傷一處、右臉頰三‧
        五×０‧七×０‧三公分裂傷一處、右背四‧八公分×０‧七×０‧二公分
        裂傷一處、右手第二指背面伸肌斷裂、右手第三指近端指骨截指、右手第四
        指遠端指骨截指之傷害，此業據被告甲○○所自承，並有仁友醫院上開診斷
        證明書一份附於偵查卷可查（見第二二頁）。按頭部、臉部為人體重要之部
        位，有重要之動脈血管與臟器存在該等部位，以刀猛刺該些部位，足以導致
        死亡之結果，此為一般常識，應為被告甲○○所知悉，而由告訴人乙○○所
        受之上開傷勢觀之，告訴人乙○○所受之傷勢主要集中於頭部、臉部，其中
        在頭部更造成保護頭部之堅硬組織即頭骨破裂，深及腦部，造成腦內出血，
        顯見被告甲○○用力之猛，殺意之堅，造成告訴人乙○○生命垂危，嗣因及
        時送醫急救，始倖於難，足見被告甲○○應有殺害告訴人乙○○之犯意甚明
        ，被告甲○○辯稱其無殺人犯意云云，無非避重就輕之詞，難以採信。
  （二）被告雖一再辯稱：對其酒後所為並不清楚，已達精神耗弱狀態云云，惟由被
        告甲○○於警訊時、偵查中及本院審理時均供稱：其與告訴人乙○○互砍，
        因其被告訴人乙○○砍傷後，其才一直砍他等語，且其於警訊中復供稱：告
        訴人乙○○被其砍傷後，告訴人乙○○便返家將門鎖上等語，核與證人賴永
        成、鄧金發、林慶吉證述之情節相符，由被告甲○○於其被告訴人乙○○砍
        傷後，猶知反擊，且知悉對告訴人乙○○遭其砍殺後之反應與行為等情觀之
        ，被告對外界事物之知覺，並未較一般人減退，本院無從僅因被告飲酒及其
        片面所為之酒後記不清楚自己作為之辯解，遽謂被告甲○○當時已陷於精神
        耗弱之狀態。
  （三）綜上所述，本件事證明確，被告甲○○殺人未遂犯行，洵堪認定。
二、核被告甲○○所為，係犯同法第二百七十一條第二項、第一項之殺人未遂罪嫌。
    查被告甲○○於民國八十三年十月間因犯傷害案件，經本院於同年十一月十日判
    處有期徒刑六月，如易科罰金，以三百元折算一日確定，而其因同一事實為本院
    治安法庭，於八十四年九月二十九日依檢肅流氓條例規定裁定交付感訓處分，於
    臺灣東成技能訓練所執行，並於八十六年七月二十一日免予執行出所，此有臺灣
    嘉義地方法院檢察署刑案資料查註紀錄表一份附於偵查卷、臺灣高等法院被告全
    國前案紀錄表及臺灣東成技能訓練所傳真回函影本各一份附於本院卷可憑，被告
    甲○○於其受有期徒刑之執行完畢，五年以內再犯本件有期徒刑以上之罪，為累
    犯，應依刑法第四十七規定，加重其刑。又被告甲○○已著手於殺人行為之實施
    ，告訴人乙○○後經鄰人送醫急救，致未生死亡之結果，為未遂犯，應依刑法第
    二十六條前段規定減輕其刑。爰審酌被告甲○○僅因細故即持刀砍殺告訴人乙○
    ○之要害部位多刀，下手殘忍，對告訴人乙○○所造成之身體傷害嚴重，惟其嗣
    後坦承犯行，並與告訴人乙○○達成和解，賠償新台幣五十萬元，有嘉義縣水上
    鄉調解委員會調解書一份附於本院卷可佐，尚具悔意等一切情狀，量處如主文所
    示之刑，以資懲儆。至扣案之菜刀一把，為被告甲○○所有，供犯罪所用之物，
    此業據被告甲○○供承在卷，爰依法宣告沒收。
貳、不受理判決部分
一、公訴意旨另以：被告乙○○於八十九年十二月二十七日上午十一時三十分許，在
    嘉義縣水上鄉忠和村一鄰檳榔樹角一之七九號前，酒後與告訴人甲○○發生口角
    ，被告乙○○竟基於傷害之犯意，持乙把長柄鐮刀揮砍告訴人甲○○之前額部，
    致甲○○受有右側前額五乘零點五乘零點五公分淺部傷口之傷害，因認被告乙○
    ○涉有刑法第二百七十七條第一項前段之傷害罪。
二、按告訴乃論之罪，告訴人於第一審辯論終結前得撤回其告訴，又告訴經撤回者，
    應諭知不受理之判決，刑事訴訟法第二百三十八條第一項、第三百零三條第三款
    分別定有明文。
三、查被告乙○○因傷害案件，經檢察官提起公訴，認被告係犯刑法第二百七十七條
    第一項之過失傷害罪，而依同法第二百八十七條前段之規定，須告訴乃論。茲據
    告訴人甲○○於九十年二月十五日具狀向本院撤回告訴，有刑事撤回告訴狀一份
    附於本院卷可稽，依前揭規定，爰不經言詞辯論，逕為諭知不受理之判決。
據上論斷，應依刑事訴訟法第二百九十九條第一項前段、第三百零三條第三款、第三
百零七條，刑法第二百七十一條第二項、第一項、第四十七條、第二十六條前段、第
三十八條第一項第二款，判決如主文。
本案經檢察官陳美君到庭執行職務
中      華      民      國    九十      年      四      月    二十六    日
                                臺灣嘉義地方法院刑事第二庭
                                    法  官  林  坤  志
右正本證明與原本無異。
如不服本判決，應於判決送達後十日內向本院提出上訴狀( 應附繕本 )。
中      華      民      國    九十      年      四      月    二十六    日
                                   書記官   李  子  英
附錄本判決論罪法條
刑法第二百七十一條第一項、第二項
殺人者，處死刑、無期徒刑或十年以上有期徒刑。
前項之未遂犯罰之。


司法院資訊處製作；財團法人民間司法改革基金會備份。
